最高法院刑事判決
                      111年度台上字第4165號
上  訴  人  黃耀增                     


上列上訴人因違反毒品危害防制條例案件，不服臺灣高等法院臺
中分院中華民國111年6月9日第二審判決（111年度上訴字第792
號，起訴案號：臺灣臺中地方檢察署109年度偵字第18288號），
提起上訴，本院判決如下：
    主  文
上訴駁回。
    理  由
一、按依刑事訴訟法第377條規定，提起第三審上訴，應以原判
    決違背法令為理由，係屬法定要件；而上訴第三審法院之案
    件，是否以判決違背法令為上訴理由，應就上訴人之上訴理
    由書狀加以審查。如果上訴理由書狀並未具體指摘原判決不
    適用何種法則或如何適用不當，或所為指摘，顯與法律規定
    得為第三審上訴理由之違法情形不相適合時，均應認其上訴
    為不合法律上之程式，予以駁回。至於原判決究竟有無違法
    ，與上訴是否以違法為理由，係屬二事。
二、本件原審經審理結果，認為上訴人黃耀增有原判決事實欄所
    示共同販賣第三級毒品之犯罪事實，因而維持第一審所為，
    論處上訴人共同販賣第三級毒品罪刑及依法諭知沒收之判決
    ，並駁回上訴人在第二審之上訴，已詳敘調查、取捨證據之
    結果及憑以認定犯罪事實之心證理由。上訴人不服，提起第
    三審上訴。
三、經查：
  ㈠凡參與犯罪構成要件之行為者，不論係出於自己犯罪或幫助
    他人犯罪之意思，均屬共同正犯；必以幫助他人犯罪之意思
    而參與犯罪，且其所參與者又為犯罪構成要件以外之行為，
    始得論以幫助犯。而洽談毒品買賣、交付毒品、收取買賣價
    金等行為，均屬販賣毒品罪構成要件之行為。依原判決認定
    之事實，本件係由真實姓名及年籍均不詳、於通訊軟體「微
    信」暱稱「跑跑卡丁車」之成年人，透過「微信」散布販賣
    摻有4-甲基甲基卡西酮、甲基-N,N-二甲基卡西酮、硝甲西
    泮成分之第三級毒品咖啡包（下稱毒品咖啡包）之訊息，嗣
    看見前開販毒訊息而有意購買毒品之證人劉軒鴻，即利用微
    信與「跑跑卡丁車」聯繫毒品交易事宜及約妥交易之時間與
    地點，另真實姓名及年籍均不詳、綽號「阿猴」者，於獲知
    前述交易訊息後，遂指示上訴人攜帶含前述第三級毒品成分
    之毒品咖啡包2包至約定地點，上訴人到場後，即在所駕駛
    之自用小客車內，將前述毒品咖啡包2包交與劉軒鴻，並收
    受劉軒鴻交付之新臺幣（下同）1,400元價金，上訴人復於
    偵查中及第一審審理時均供承其本案販售每包毒品咖啡包可
    獲得250元之利潤，共計可獲得500元之利潤等語。則上訴人
    就本件販賣毒品咖啡包犯行，與「跑跑卡丁車」、「阿猴」
    間顯有販賣第三級毒品以營利之犯意聯絡，且所分擔之交付
    毒品咖啡包及收取買賣價金等事項，亦屬販賣毒品構成要件
    之行為，自應就本件販賣毒品犯行負共同正犯之責，要不因
    其本人未參與上網兜售毒品、洽談毒品買賣條件及商議交易
    時間、地點，僅分擔領取毒品咖啡包、依指示前往約定地點
    交付咖啡包予他人並收取價金等部分行為，而有不同。原判
    決斟酌上開各情，予以敘明上訴人與「跑跑卡丁車」、「阿
    猴」間，就所犯販賣第三級毒品犯行，具有犯意聯絡與行為
    分擔，並互相利用他人行為以達完成犯罪之目的，因而論以
    販賣第三級毒品罪之共同正犯，並無不合。上訴意旨以本件
    販賣毒品之訊息係由上游所提供、散布，交易之對象、價格
    、地點皆由「跑跑卡丁車」、「阿猴」所決定，上訴人僅聽
    命他人指示前往交付毒品，應屬幫助犯，原判決將其論為正
    犯，有應予調查之事項未予調查及判決不適用法則等違法云
    云，核係就原判決對法律所為適法之闡述，徒憑其主觀之顯
    然誤解，漫事指摘，殊難認係適法之第三審上訴理由。
  ㈡原判決關於量刑，引用第一審判決並於理由補充說明係以上
    訴人之責任為基礎，審酌上訴人年紀尚輕，為圖輕鬆獲得不
    法利益，明知毒品對於他人身心健康、社會秩序危害至鉅，
    仍無視於國家杜絕毒品之禁令，與其他共同正犯分工合作，
    共同販賣第三級毒品以牟利，加速毒品擴散，肇生他人施用
    毒品之來源，戕害國民身心健康，且有孳生其他犯罪可能，
    及參酌上訴人販賣之毒品數量及價格、於本案共同販賣毒品
    所扮演之角色及參與程度、犯罪情節、對社會秩序、國民健
    康造成之危害，並考量上訴人先於偵查中否認犯罪，嗣於第
    一審審理中坦承犯行之犯後態度，及上訴人之智識程度、家
    庭經濟、生活狀況，復敘明上訴人為共同正犯，原審辯護人
    請求依幫助犯規定減輕其刑，於法未合等一切情狀，顯已依
    刑法第57條，以上訴人之責任為基礎，綜合考量該規定所列
    舉各項科刑輕重標準，而為刑之量定，既未逾越法定刑，亦
    無濫用裁量權之情事，本難謂於法有違。上訴意旨指摘原判
    決疏未依幫助犯規定減輕其刑，及縱不適用幫助犯減刑之規
    定，亦未審酌考量上訴人於本案參與犯罪程度低微，僅係受
    上游不知名人士之指揮，而疏未予以從輕量刑云云，核係置
    原判決上開論述於不顧，徒憑自己主觀之意見，任意指摘，
    顯不足取，自非適法之第三審上訴理由。
四、綜上所述，本件上訴人之上訴意旨，無非係就屬原審採證認
    事職權之適法行使及原判決已說明事項，徒憑己見，任意指
    摘為違法，要難謂為適法之第三審上訴理由。本件上訴人之
    上訴違背法律上之程式，應予駁回。
據上論結，應依刑事訴訟法第395條前段，判決如主文。
中　　華　　民　　國　　111 　年　　10　　月　　12　　日
                  刑事第九庭審判長法  官  蔡　彩　貞
                                  法  官  梁　宏　哲
                                  法  官  莊　松　泉
                                  法  官  周　盈　文
                                  法  官  林　庚　棟
本件正本證明與原本無異
                                  書記官
中　　華　　民　　國　　111 　年　　10　　月　　24　　日